---
title: "开题报告"
author: "Li"
date: "2019-04-15"
css: ./style/markdown.css
autoEqnLabels: true
eqnPrefixTemplate: ($$i$$)
linkReferences: true
bibliography: Bibfile.bib
notice: '@*'
csl: ./style/chinese-gb7714-2005-numeric.csl
link-citations: true
---

**TODO**

- [ ] 要理论方面和应用方面并重，也要谈解决的实际问题
- [ ] 理论意义内容要充实
- [ ] GAMM理论部分文献综述有点少
- [ ] 把思路图增加上来
- [ ] 大纲还是不够充实，要到目，并且每个目要说明这部分是做什么


```{r setup, echo=F}
knitr::opts_knit$set(root.dir = getwd())
knitr::opts_chunk$set(echo = FALSE, results = 'hide')
knitr::opts_chunk$set(warning = FALSE, message=FALSE)
```

```{r prepare}
rm(list=ls())
options(digits=4)
options(scipen=100)
graphics.off()
Sys.setlocale("LC_ALL", "Chinese")
```
# 选题背景
[//]: 要早点到GAMM，然后重点是估计方法，对比和实际应用，现在的背景部分知识太基础

统计学中有很多模型，其中研究最为广泛的就是回归分析，通常我们用回归模型去分析某些
变量对另一变量的影响。回归分析种类繁多，可以根据具体研究目的及数据资料选择合适的
回归模型。经典线性回归模型是最简单的回归模型，用来研究某些变量对另一变量的线性
影响，但其有很多前提假设。广义线性模型的引入解决了离散因变量的问题，广义可加模型
的引入解决了协变量所带来的非线性影响。在实际研究中，会遇到这样一些数据，其结构
表现为在不同水平（或组）之间的观测值是相互独立的，而在同一水平（或组）之间的观测值
是相依的，所研究的数据具有一定的异质性，此时，可以通过在广义可加模型中引入随机效应
来反映这些异质性，就得到了广义可加混合模型（generalized addictive mixed model，GAMM）。

统计最重要的作用之一就是统计推断。在建立模型之后，我们想要通过参数估计得到模型的具体
表现形式，探究各协变量对响应变量的影响程度大小。在GAMM模型中，需要估计的参数包括固定
效应的线性和非线性部分及随机效应的方差成分。在统计学的发展中，参数估计方法主要有频率
学派估计方法和贝叶斯学派估计方法。针对参数估计，不同学派有不同的观点，贝叶斯学派的
批评主要集中于参数看成随机变量是否合适；先验分布是否存在以及如何选取。经典学派的批评
主要集中于一些问题的提法不妥，比如置信区间和假设检验；判断统计方法好坏的标准不妥
（张尧庭、陈汉峰，1991）[@张尧庭1991]。在解决实际问题时，各派有各派的优缺点，这就需要
我们找到一个更加符合实际情况的方法去解决相应的实际问题。针对GAMM，其推断结果基于边际
似然原理，包含响应变量的条件似然在随机效应部分的计算，而这些积分又常常是高维积分，
频率学派的参数估计几乎不可能实现。随着计算机软件及相关程序的推出，广义可加混合模型的
参数估计问题逐步得到了解决。惩罚拟似然法（penelised quasi-likelihood，PQL）就是其中
经常采用的一种，但在使用过程中，基于PQL的估计逐渐暴露出一些不足，PQL估计是有偏估计，
其估计精度是值得怀疑的（Breslow，1995）[@Breslow1993]。相应地，基于马尔
可夫链蒙特卡罗（Markov Chain Monte Carlo，MCMC）的贝叶斯估计备受关注。

后验分布是贝叶斯推断的本质，但是，通过贝叶斯理论找到后验分布并不是那么容易,在变量
参数较多的时候，计算后验密度就比较困难。MCMC方法的出现，使贝叶斯统计推断得到了进一步
的发展。MCMC方法用于解决难以直接抽样的分布的随机抽样模拟问题，可以用在有很多参数的
复杂模型中（Bolstad，2017）[@BOLSTAD2017]。在MCMC中，比较常用的抽样方法有M-H抽样、
Gibbs采样，其他抽样方法都是基于这两种方法发展而来，比如切片抽样。M-H抽样解决了MCMC
中接受率过低的问题，但在状态转移过程中，数据特征非常多时，接受率的计算会导致算法
效率较低，且在高维的情况下，有时很难求出特征的联合分布，但条件概率分布相对容易获得。
因此，在M-H算法的基础上产生了Gibbs采样，其基本思想是对高维参数进行后验推断时，通过
参数向量某一个分量的条件分布来构造马尔可夫链，使得其平稳分布恰为目标分布。当然，在
某些条件分布难以抽取而使Gibbs采样无法进行的时候，一种替代方法就是使用切片抽样。切片
抽样对于单变量分布很容易实施，其基本思想是通过引入辅助变量，在两变量的联合分布中
抽取样本，之后忽略辅助变量。当然也可以通过依次更新每个变量从多变量的分布中抽取样本，
适用于各种类型的分布。通常来讲，其比Gibbs采样实施起来更加简单，比M-H抽样更加有效
（Neal，2003）[@Neal2003a]。

根据以上信息，我们考虑GAMM模型在空气质量方面的应用。近年来，空气质量问题引起了社会
各界的广泛关注，城市空气污染已经成为了一个全球性问题。根据世界卫生组织在瑞士日内瓦
发布的全球空气质量最新报告（2018）显示，空气污染在包括中国在内的全球很多地方仍然
处于危险水平。报告中最新数据显示，全球每10人中有9人呼吸的空气中含有高浓度的污染物，
并且揭示了2016年室内和室外空气污染导致全球大约700万人死亡。新报告估计，中国每年有
将近200万人因环境和室内空气中的颗粒物造成的污染而死亡，而在这些死亡中，世界卫生
组织估计2016年有超过100万人死于环境空气污染。中国国内生产总值已经位居全球第二，
但是中国粗放型的经济发展模式带来的环境污染问题却日益严重，空气质量也在逐年恶化。
恶劣的空气环境不只严重影响了人们的健康和正常生活，也给社会各行各业带来了巨大的
经济损失。在一味地追求经济高速增长的同时，空气质量状况的日益下降警醒我们须及时
采取环境保护的相关措施。这就需要我们找到空气质量的影响因素，进而根据影响因素及
影响程度的大小进行相应的处理。

一般来讲，空气质量会受到气象因素和经济因素的影响，且根据以往的研究结果发现，有些因素
对空气质量是线性影响，有些因素对空气质量是非线性影响，且现有的研究大部分都直接以空气
质量指数为响应变量。基于此，本文以74个城市2014-2018年的空气质量每月为优的天数为响应
变量，根据数据结构建立广义可加混合模型进行相应研究。在参数估计方面，MCMC对于GAMM估计
的吸引力在于其推断的精确性，本文通过基于切片抽样的MCMC估计及经典的PQL估计对GAMM结果
进行比较分析，通过比较两者的精度，验证在GAMM场合下更加精确的估计方法，从而在对74个
城市空气质量影响因素的实证分析时运用更加精确的估计方法，得出参数的精确估计及作出更加
准确的预测。

# 选题意义

GAMM模型可以很好的处理各种类型的协变量，但参数估计问题是限制其使用的主要原因。
随着贝叶斯方法越来越成熟，计算机MCMC算法的应用，贝叶斯方法应用范围越来越广泛，
同时也解决了包括GAMM模型在内的很多模型的参数估计问题。在此背景下，基于各种模型中
频率学派和贝叶斯学派统计推断的比较也成为很多学者研究的热点。本文对GAMM模型基于
切片抽样MCMC估计和PQL估计的比较研究，且根据空气质量及相关数据建立GAMM模型，其
意义主要体现在以下几个方面。

## 理论意义

广义可加混合模型可以很好的处理各种类型的协变量，既考虑了协变量对响应变量的线性影响，
又考虑了非线性影响，同时还考虑了随机效应。在数据分析时，其假定条件相对较少，模型
设定可能更为精确。就估计方法来看，用基于切片抽样的MCMC方法及传统的PQL方法进行估计
精度的比较，可以验证GAMM模型更加精确的参数估计方法，为用GAMM进行数据分析提供参考。
同时，将GAMM与空气质量研究相结合，探讨该模型的适用性及可行性，也具有一定的理论意义。

## 现实意义

一方面，就模型和参数估计方法来讲，首先，对于空气质量的研究，国内大部分学者都是直接
基于空气质量指数（air quality index，AQI）通过建立回归方程进行研究，也有部分学者是
以空气质量达到二级的天数为因变量进行分析，但其建立的模型依然是普通回归模型。本文从
另一个角度出发，以74个城市每月空气质量为优的天数作为响应变量，考虑气象及经济因素对
空气质量为优的天数的线性及非线性影响，建立广义可加混合模型对其进行研究。GAMM模型突
破了传统回归模型模型设定的限制，加入了随机效应，同时可以很好的反映变量间线性、非线性
关系的影响。在空气质量影响因素的研究中引入GAMM模型，探究其适用性和可行性，模型设定
可能更为精确。其次，在参数估计方法上，首先通过模拟，比较基于切片抽样的MCMC估计和传统
的PQL估计方法的精度，选择精度较高的估计方法对所建立的模型进行估计，可以对空气质量
做出更加精确的预测，得出更加精确的结果，进而为环境治理决策提供更加有效的支撑，无疑
具有一定的现实意义。

另一方面，就选题内容来说，清洁的空气是人类健康和福祉的基本需求，健康必须是城市
规划者的首要重点，空气质量影响着人们的生活，空气污染是影响健康的一个主要环境风险。
目前，空气污染非常严重，在全球范围内对健康构成了严重的威胁，PM2.5这个词汇经常会
出现在我们的生活中。《世卫组织空气质量准则》对空气污染的健康影响和有害健康的污染
阈值进行了评估。最新数据表明，全球80%以上的城市超过了世卫组织制定的空气质量限值，
在检测空气污染的所有城市中，一半以上报告的污染水平比世卫组织的限值高3.5倍或更多。
空气污染是一个隐秘杀手，中国是空气污染最严重的地区之一，对中国74个重点城市月度的
空气质量进行分析，研究空气质量的影响因素，可以证明针对中国的实际情况，气象因素
和经济因素对空气质量的具体影响效应，并及时为短期内空气质量情况进行较为准确的简单
预报，对空气质量的改善有极大的推动作用。

# 国内外研究现状

关于广义可加混合模型的研究主要集中在医学、生物学、社会经济等领域，该模型可以很好的
处理各种类型的协变量，且引入了随机效应来反映不同对象之间的异质性以及同一对象不同
观测之间的相关性，综合了参数、非参数及随机效应的影响。但GAMM模型面临的主要问题是
参数估计问题，GAMM模型中有多个类型的参数，且每个参数还可能是多维的，传统的似然函数
估计方法很难实现。近年来，贝叶斯学派的统计推断方法受到了一些学者的广泛关注，贝叶斯
框架下后验分布的计算难免要涉及到高维数值积分，MCMC抽样方法的出现逐渐成为在统计推断
中解决高维数值积分问题强大而普遍的工具。一些学者也陆续提出在一些统计软件中基于不同
抽样方法的MCMC估计的实现程序，用于求得所建模型的估计结果。

## 国外研究现状

关于参数估计方法，Green（1987）将惩罚似然应用于半参数回归模型[@Green1987]，Breslow等
（1993）通过非正式推断、模拟和一系列工作实验，对GLMM模型的参数推断提出了统一的似然
框架[@Breslow1993]。在1995年，Breslow等人又进一步提出GLMM中的PQL估计是有偏的，其估计
精度是值得怀疑的[@10.1093/biomet/82.1.81]。关于广义可加混合模型的发展，Nelder等（1972）
提出了广义线性模型，并给出了基于似然的参数估计的过程[@Nelder1972]。Hastie等（1986）
通过光滑函数的和代替广义线性模型中的线性形式提出广义可加模型，并介绍了二元响应变量
和生存数据的具体情况[@Hastie1986]。 Laird（1982）提出了基于纵向数据的线性混合模型
[@Laird1982]，广义线性混合模型是广义线性模型到混合模型的扩展，Gilmour（1985）针对
二项分布响应变量建立了广义线性混合模型[@Gilmour1985]。同样，广义可加混合模型是广义
线性混合模型的推广，Lin、Zhang（1999）提出了广义可加混合模型，在GLMM中引入非参数均值
函数来研究非参数回归，可以更好的解决响应变量和协变量之间复杂的函数形式。这类新模型用
可加非参数函数建立协变量效应，在可加的预测子中加入随机效应解释过离散和相关的问题。
同时，他们也提出参数估计方法，用光滑样条估计非参数函数，用边际拟似然联合估计光滑参数
和方差成分。边际拟似然是限制极大似然（Zhang、Lin and Raz等，1998）[@Zhang1998]的推广，
考虑到数值积分的问题，利用双惩罚拟似然（DPQL）进行近似推断[@Lin1999]。MCMC方法可以用来
解决贝叶斯推断中高维数值积分的问题，进而求得所有感兴趣后验的样本，得到后验均值、中位数、
分位置信带和预测密度的估计，不必基于渐近正态性的猜想进行近似，也不需要任何固定程序。
Fahrmeir、Lang（2001）提出了通过基于Gibbs采样的MCMC进行GAMM推断的一般贝叶斯方法
[@fahrmeir2001bayesian]。鉴于MCMC中比较常用的抽样方法M-H抽样和Gibbs采样的局限性，
Neal（2003）提出切片抽样，并验证了其有效性[@Neal2003a]。

目前，在统计软件R中，有很多包支持GAMM的分析。比如，Scheipl（2011）介绍了R包spikeSlabGAM
的使用，可以在贝叶斯框架下实现GAMM模型的变量及模型选择和正则化[@scheipl2011spikeslabgam]。
Umlauf等（2015）介绍了R包R2BayesX的使用，可以通过灵活的MCMC抽样对GAMM进行拟合
[@umlauf2015structured]。Wood（2017）[@Wood2017]介绍了R包mgcv的使用，通过gamm函数拟合GAMM
模型，gamm给出了所有随机效应和相关结构，可以具体化造成数值问题或PQL迭代失败的模型。Wood、
Scheipl（2017）[@Wood2017a]介绍了R包gamm4的使用，通过lme4函数实现GAMM的拟合，提出gamm4
在数值上比gamm更加稳健，并且避免了PQL估计对二元变量及低均值计数数据的过度拟合。H.Pham、
P.Wand（2018）阐述了R包gammSlice的使用，用于GAMM的基于切片抽样的贝叶斯拟合和推断，发现
与已经存在的统计软件中的函数相比，gammslice改善了推断精度[@pham2018generalised]。在以上
R包中，mgcv和gamm4是使用拉普拉斯近似的PQL方法实现GAMM的参数估计，spikeSlabGAM、R2BayesX
和gammSlice是通过MCMC进行拟合。

国外关于空气质量的研究也比较普遍，比如，Zanin、Marra（2012）利用可加混合模型研究了
澳大利亚、奥地利、加拿大、丹麦、芬兰、法国、意大利、西班牙和瑞士9个国家的环境库兹涅茨
曲线，发现经典的库兹涅茨曲线只适用于法国和瑞士，而澳大利亚、奥地利和西班牙的人均二氧
化碳排放与人均国内生产总值呈非线性增长[@zanin2012assessing]。Zheng等（2017）使用中国
2003-2012年的83个城市的数据，以当年PM10的水平为因变量，考虑人均收入及其平方对PM10的
影响，更系统地研究了中国的环境库兹涅茨曲线[@zheng2017a]。Aung等（2018）对缅甸仰光室内
室外空气质量进行了初步评估，发现室外空气质量被污染物污染，室内空气质量随建筑物的特性
而变化[@aung2018preliminary]。Han等（2019）使用中国2016年AQI及相关气象及经济数据分别
从全国和各城市的角度，建立模型对空气质量指数的影响因素进行分析[@han2019analysis]。Zhu
等（2019）根据气候条件变化及生物和人口排放的变化，考虑各种情形全面评估了2035年三个主要
加州空气流域的未来空气质量的主要驱动因素[@zhu2019comprehensively]。

## 国内研究现状

对于模型的运用，国内大部分学者还是集中于广义线性混合模型及广义可加模型，关于广义
可加混合模型的应用相对较少，但也有学者涉及。比如，张继磊（2009）通过构建伽玛可加
混合模型、泊松可加混合模型，将非参数平滑方法运用到广义可加混合模型中，结合贝叶斯
理论和MCMC方法得到参数的估计，研究了GAMM在非寿险公司未决赔款准备金评估中的运用，
发现与传统的模型相比，GAMM得到的结果更为准确、更为客观[@张继磊2009]。关于贝叶斯
估计，很多学者都讨论了不同模型下的贝叶斯估计，包括多元线性回归模型（刘鹤飞，2019），
二元选择分位数回归模型（邸俊鹏、张晓峒，2019），空间混合效应随机前沿模型（蒋青嬗、
韩兆洲，2018），非参数回归模型（苏雅铃、何幼桦，2018）等[@刘鹤飞2019;@邸俊鹏2019;@蒋青嬗2018;@苏雅玲2018]。
但是还未曾有人单独对GAMM模型的估计方法进行说明。针对本文所涉及的参数估计方法，曹红艳、
刘桂芬、曾平等（2008）比较了PQL和基于MCMC的贝叶斯方法在广义线性混合模型中参数估计
的精度和偏差[@曹红艳2008]。对于MCMC方法中的切片抽样，陈小驽（2007）及王耀富（2008）
通过指出常用的MCMC方法的不足，引入切片抽样方法，通过模拟分析得出切片抽样可以降低
计算成本的结论[@陈小驽2007;@王耀富2008]。

关于空气质量影响因素的研究方法，研究者大多采用环境库兹涅茨曲线（李健、靳泽凡、苑清敏，
2019），面板回归分析（王斌会、王术，2015），空间分析（蔺雪芹、王岱，2016），灰色关联
分析（湛社霞、匡耀求、阮柱，2018），主成分分析（李经路、曾天，2017）等
[@李健2019;@王斌会2015;@蔺雪芹2016;@湛社霞2018;@李经路2017]。在进行空气质量分析时，
主要采取以下两种变量来表征空气质量状况。第一类指标是按环境空气质量标准测度的环境空气
质量指数（AQI）（蔺雪芹、王岱，2016）以及由PM2.5、PM10、一氧化碳、二氧化硫、二氧化氮、
臭氧等为空气质量评价指标得出的空气质量综合指数或者直接根据主要污染物比如PM2.5、PM10
等为因变量进行研究（李茜、宋金平、张建辉，2013）[@蔺雪芹2016;@李茜2013]。第二类是以
某个时段内空气质量达标天数反映空气质量状况（吴雪萍、高明、曾岚婷，2017）[@吴雪萍2018]。
同时，在考虑空气质量的影响因素时，主要考虑两方面的因素。第一类是社会经济因素，主要
表现在人口因素、经济发展、技术水平、交通运输、绿化建设、能源消耗等方面。第二类是气象
因素，主要包括降水量、风速、气压、相对湿度、日照时数等。其中，部分学者只考虑了社会经济
因素（曲长雨，2018）[@曲长雨2018]，部分学者只考虑了气象因素（李琛、刘瑾、王彦民，2017）
[@李琛2017]，也有部分学者综合考虑了经济和气象因素（李静萍、周景博，2017）[@李静萍2017]。

关于空气质量的研究范围，部分学者对全国空气质量进行了研究，比如，菜怡静等（2015）
运用2014年1月1日到4月30日161个城市的日AQI数据，李莉娜等（2017）运用2006-2012中国
各省的空气质量及经济社会和气象的面板数据，研究了城市空气质量的影响因素
[@蔡怡静2015;@李莉娜2017]。也有部分学者只关注于某一个或某些区域，比如，周景博等
（2015）研究了北京市污染指数及其影响因素[@周景博2015]，徐冰烨等（2017）研究了
2005-2014年浙江省城市环境空气质量变化趋势及影响因素[@徐冰烨2017]。就全国范围来看，
菜怡静等（2015）以161个城市的日均空气质量指数作为因变量建立回归模型，发现常住人口、
房屋建筑施工面积、工业二氧化硫及烟尘排放总量、民用汽车拥有量对空气质量均呈正向影响，
绿化面积、3级以上风天数比例、降雨天数比例、平均气温对空气质量均呈负向影响[@蔡怡静2015]。
王斌会等（2015）以中国31个城市为研究对象，以一年中空气质量达到或好于二级的天数为
因变量建立面板回归模型进行研究，发现PM10与城市空气质量之间存在显著负相关关系，SO2、
NO2、城市绿化的发展对城市空气质量的影响不显著，经济发展和公共交通发展与城市空气质量
大部分呈正比[@王斌会2015]。曲长雨（2018）以74个城市为研究对象，以空气质量指数为因变量
建立面板回归模型，得出人均地区生产总值、人口密度、单位GDP用电量、公路客运量对空气质量
指数存在正向影响，而城市绿化覆盖率对空气质量指数呈负向影响的结论[@曲长雨2018]。李莉娜
等（2017）以中国31个省为研究对象，以空气质量综合指数为因变量构建环境库兹涅茨曲线，
发现空气质量与人均国内生产总值、人口密度呈非线性关系，空气质量综合指数与第一产业
占比显著负相关、与第二、第三产业占比没有显著的相关关系，与单位面积能源消耗、单位
面积煤炭消耗显著正相关，与降水量呈显著负相关关系[@李莉娜2017]。综合以上研究结果
发现，不同学者对空气质量影响因素的研究得出的结论不同，目前还没有统一的标准去判断
经济社会及气象因素对空气质量影响的作用。

<!-- [@范永辉2007;@谢俊2009;@傅军和2008;@曹晨2007;@朱彬彬2018;@谷恒明2018;@刘霞2018;@汪卓蓉2018;@杨阳2016;@贾彬2005;@孙维伟2014;@孙煜2018;@茆诗松1999] -->

# 本文的主要思路、基本内容、研究方法及论文提纲

## 主要思路

本文的主要思路是首先通过线性混合模型和广义线性混合模型引入广义可加混合模型，并阐述
PQL估计及基于切片抽样MCMC方法的相关理论；之后进行数值模拟，主要考虑常见的正态分布、
二项分布、泊松分布响应变量，考虑常见的非线性函数比如双曲线、幂函数、指数函数、对数
函数、S型曲线及多项式；固定效应参数和随机效应方差分别给定两个固定的值，根据均方误差
的平方根及非线性函数的拟合程度，比较两种方法的估计结果。进而选取中国按新标准监测并
发布环境空气质量的74个城市2014-2018年的空气质量月度数据，选取相关的经济社会因素及气象
因素建立GAMM模型，选择数值模拟中精度较高的估计方法，进行参数估计，并给出合理的解释。

## 基本内容

本文的基本内容如下：

第一部分，导论。提出研究背景及选题意义，梳理国内外关于GAMM模型、MCMC方法、切片抽样、
PQL估计及空气质量影响因素的有关文献，明确研究目的。

第二部分，GAMM模型设定。分为两个部分，第一部分为GAMM模型简介，首先提出LMM、GLMM，
GAM根据以上模型的不足，引入GAMM，简述GAMM的模型形式及模型设定；

第三部分为GAMM的参数估计方法，第一种方法为PQL估计，第二种方法为基于切片抽样的
MCMC估计。在PQL估计中，简述PQL估计的过程及步骤，在MCMC方法下，简介MCMC相关理论及
切片抽样，写出基于切片抽样MCMC估计的具体过程及收敛性诊断方法。

第四部分，模拟研究。首先设定GAMM模型，考虑有截距项及自变量随机效应的情况，之后进行
模拟研究。在模拟中，计划考虑常见的正态分布、二项分布、泊松分布的响应变量，考虑常见
的非线性函数比如双曲线、幂函数、指数函数、对数函数、S型曲线及多项式；对固定效应参数
分别设定两个不同的参数值，对随机效应的方差设定两个不同的值。考虑上述常见分布及非
线性函数的形式，在每种组合下，重复随机生成1000个数据，分别利用PQL估计和基于切片
抽样的MCMC方法进行估计。最终根据均方误差的平方根反映参数估计的精度及误差，根据拟合
的非线性函数与真实的非线性函数的接近程度反映非线性函数的拟合拟合程度。


第五部分，城市空气质量状况描述及时空分布特征。首先进行变量选择，样本范围定义为重
点监测的74个城市，选取空气质量及其影响因素的2014-2018年的月度数据，主要包括空气
质量指数，空气质量等级的天数，考虑经济社会因素，气象因素及地理因素。经济社会因素
考虑经济发展、能源消耗、交通运输、人口密度；拟选定的指标有：规模以上工业增加值、
固定资产投资、全社会用电量、公路客运量、地区生产总值、人口密度、城市绿化覆盖率、
二氧化硫及烟尘排放总量等。拟选定的气象因素有：降水量、平均气温、日照时数、相对湿
度。拟选定的地理因素有：是否供暖、纬度、海拔、是否临海。经济社会因素中某些指标的
月度数据不容易获得，因此对于地区生产总值等季度数据会用合适的频率转化方法进行相应
的频率转化；针对时点数据比如城市绿化覆盖率，因其在一年范围内变动较小，因此直接将
年末数据当作本年每月的月度数据进行分析。之后进行城市空气质量状况描述；最后对空气
质量指数的时空分布特征进行分析，进而计算全局空间自相关指数，观察空气质量指数的时
空格局演变。

第六部分，城市空气质量影响因素实证分析。首先进行因变量定义，之后进行变量筛选，筛
选出主要变量，再分别考虑各城市每月是否存在严重污染和每月为优的天数为因变量，建立
二项可加混合模型和泊松可加混合模型，进行空气质量影响因素分析。

第七部分，总结。首先通过参数估计方法比较得出哪种方法估计精度更高的结论，之后根据
实证分析得出空气质量影响因素、具体影响情况及影响程度大小的相关结论，之后提出相关
建议，最终指明本文研究的不足及未来的研究方向。

## 研究方法

（1）文献研究法。查阅国内外相关文献和书籍，搞清楚GAMM的具体涵义及适用条件，弄明白
PQL估计和基于切片抽样MCMC估计的基本思想，整理关于空气质量的相关研究；

（2）蒙特卡罗模拟法。通过设定具体的模型形式，尽可能全面考虑常见的响应变量及非线性函数
可能出现的情况，进行计算机模拟，比较PQL估计及基于切片抽样MCMC估计的精度及误差；

（3）实证分析法。结合空气质量相关数据，建立GAMM模型进行相应分析，并根据模拟结果选择
更加精确的估计方法进行参数估计。

## 论文提纲

导论

一、研究背景及意义

二、国内外研究文献综述

三、研究内容与基本方法

四、本文的主要贡献

第一章  模型概述及参数估计方法

  第一节  GAMM概述

    一、线性混合模型（LMM）
    二、广义线性混合模型（GLMM）
    三、广义可加混合模型（GAMM）

  第二节  GAMM参数估计方法简介
  
    一、PQL估计
        （一）参数估计
        （二）非参数函数的推断
        （三）方差成分的估计
    二、基于切片抽样的MCMC方法
        （一）贝叶斯理论
        （二）马尔可夫链蒙特卡罗方法（MCMC方法）
        （三）收敛性诊断
        （四）切片抽样

第二章  模拟研究

  第一节  模型描述
     
    一、模型设定
        （一）响应变量分布的选取
        （二）非参数函数形式的选取
    二、PQL估计模拟设计
    三、基于切片抽样MCMC估计模拟设计
        （一）先验的确定
        （二）蒙特卡罗推断

  第二节  模拟结果比较
    
    一、高斯可加混合模型下模拟结果比较
    二、二项可加混合模型下模拟结果比较
    三、泊松可加混合模型下模拟结果比较

第三章  基于74个城市的空气质量实证分析

  第一节  变量选择及数据说明

    一、空气质量相关术语及指标选择
        （一）空气质量指数（AQI）
        （二）经济社会因素
        （三）气象因素
    二、数据来源及说明
        （一）数据的收集与整理
        （二）描述性分析
        （三）城市空气质量现状

  第二节  泊松可加混合模型的建立

    一、固定效应变量的确定
    二、随机效应变量的确定
    三、先验分布的选取
    
  第三节  城市空气质量影响因素分析
  
  第四节  城市空气质量短期预测

总结

    一、结论与建议
    二、研究展望

参考文献

致谢

# 本文可能的创新点

（1）就参数估计方法来看，目前国内大部分学者在进行GAMM估计时基本上都是利用基于
M-H抽样和Gibbs采样的MCMC方法，还未有人将基于切片抽样的MCMC估计方法应用于GAMM，
且本文应用H.Pham在2018年最新提出的R包gammSlice进行更加精确的求解。

（2）就研究主题来看，通常对于空气质量的研究是基于31个省或部分城市的年度数据，
用月度数据研究的相对较少，且研究方法一般集中于环境库兹涅茨曲线、面板回归模型等，
还未涉及广义可加混合模型的应用。本文选取2014-2018年中国重点监测的74个城市的月度
数据建立广义可加混合模型进行相应研究。



<!-- # 参考文献 -->
[//]: # (\bibliography{Bibfile})

