---
title: "Mixed Model"
author: "Jin"
date: "2019-03"
output:
  bookdown::html_document2:
    number_sections: true
    seq_numbering: true
    fig_caption: true
    highlight: haddock
    theme: null
    md_extensions: +east_asian_line_breaks
    keep_md: true
    toc: false
    pandoc_args: ["--filter", "pandoc-crossref", "-M", "eqnPrefix="]
  bookdown::word_document2:
    fig_caption: true
    reference_docx: ./style/word-styles-02.docx
    md_extensions: +east_asian_line_breaks
    pandoc_args: ["--filter", "pandoc-crossref"]
  bookdown::pdf_document2:
    keep_tex: yes
    toc: false
    latex_engine: xelatex
    md_extensions: +east_asian_line_breaks
    pandoc_args: ["--listing", "--filter", "pandoc-crossref"]
css: ./style/markdown.css
autoEqnLabels: true
eqnPrefixTemplate: ($$i$$)
linkReferences: true
bibliography: Bibfile.bib
csl: ./style/chinese-gb7714-2005-numeric.csl
link-citations: true
---

```{r setup,echo=F}
knitr::opts_knit$set(root.dir = getwd())
knitr::opts_chunk$set(echo = FALSE, results = 'hide')
knitr::opts_chunk$set(warning = FALSE, message=FALSE)
```

```{r prepare}
rm(list=ls())
options(digits=4)
options(scipen=100)
graphics.off()
Sys.setlocale("LC_ALL", "Chinese")
```

# 广义可加混合模型方法

正如我们在第4.2.4和5.8节(172和239页)中看到的，平滑和随机效果之间存在对偶性。通过使用边际
似然方法平滑参数估计，进一步强调了这一点。因此，简单的高斯随机效应也可以像模型中的光滑项
一样被估计，使用方法即为本章已经讨论过的估计方法:到目前为止已经讨论过的方法处理了许多广
义可加混合模型。

另一种方法是使用通用混合模型方法和软件，将GAMM中的平滑度估计当作(广义)线性混合模型中的随
机效应。 $mgcv$ 的 $gamm$ 函数就是这样运行的，使用 $nlme$ 包中的 $lme$ 直接进行估计或
者在PQL循环中进行估计都可以。$gamm4$ 包中的 $gamm4$ 也是如此，但是使用 $lme4$ 包中的 $lmer$ 
或 $glmer$ 函数作为主要的拟合模型。

这种处理方式的主要困难在于平滑必须以一种与软件识别的随机效应结构相对应的形式设置。对于任
何具有单一平滑参数的平滑来说，这容易做到。5.8节中给出的配方是代表每一个形如
$\mathbf{X} \boldsymbol \beta+\mathbf{Z b}$ 的光滑，其中 $\boldsymbol \beta$ 是固定效应的向量，并且
$\mathrm{b} \sim N\left(0, \boldsymbol{I} \sigma_{b}^{2}\right)$ 是独立同分布的随机效应。
光滑项上的任何总和为零的约束通常在重新参数化之前被吸收到基中(尽管Wood等人在2013年讨论了
用于限制项的几个替代方法)。

张量积平滑存在一点问题。第5.6.5节(p. 235)的构造设计使光滑模型矩阵的列能够简单划分，并且
他的参数向量允许光滑以$\mathbf{X} \boldsymbol\beta+\mathbf{Z}_{1} \mathbf{b}_{1}+\mathbf{Z}_{2} \mathbf{b}_{2}+\cdots$
的形式表示。其中 $\boldsymbol\beta$ 是一个固定参数的向量，$\mathbf{b}_{j}$ 为随机效应 
 $\mathrm{b}_j \sim N\left(0, \boldsymbol{I} \sigma_{{b}_j}^{2}\right)$ 的独立向量。
这样的参数项作为含有单一惩罚的平滑被估计。

当表示没有可分离惩罚的张量积平滑时(见第5.6节，第227页)，光滑系数 $\widetilde{\beta}$ 的协方差
矩阵的正半定伪逆是 $\sum_{i=1}^{d} \lambda_{i} \widetilde{S}_{i}$ ,其中 $\widetilde{S}_{i}$ 
在第5.6.2节(第229页)被定义。这个矩阵的秩亏程度 $M_T$ 很容易由边际惩罚矩阵 $\mathbf{S}_{i}$
(如果 $\lambda_{i}>0 \forall i )$ 的零空间的维数的乘积来表示。重新参数化后可得到：

$$\sum_{i=1}^{d} \widetilde{\boldsymbol{S}}_{i}=\boldsymbol{U D U}^{\top}$$

其中 $\boldsymbol U$ 为特征向量的正交矩阵，$\boldsymbol D$ 为特征值的对角矩阵，主对角末端为
$M_T$ 个0元素。注意在被分解的和中没有参数 $\lambda_i$ :这是合理的，因为惩罚的零空间不依赖于
这些参数(然而，给定有限精度的算法，在某些情况下可能需要缩放 $\widetilde{\boldsymbol{S}}_i$ 
矩阵)。

现在不可能实现用单个惩罚获得项的简单表示，因此重新参数化实际上更简单。假设 
$\widetilde{\boldsymbol{X}}$ 是张量积光滑的原始模型矩阵。对特征向量矩阵进行分区，使
$\mathbf{U}=\left[\mathbf{U}_{R}: \mathbf{U}_{F}\right]$ ,其中 $\mathbf{U}_{F}$ 有 $M_T$ 列。
并且定义
$X \equiv \widetilde{\boldsymbol{X}} \boldsymbol{U}_{F}, \boldsymbol{Z} \equiv \widetilde{\boldsymbol{X}} \boldsymbol{U}_{R}$ 和
$S_{i}=\boldsymbol{U}_{R}^{\top} \widetilde{\boldsymbol{S}}_{i} \boldsymbol{U}_{R} \cdot$ 
故张量积项(即线性预测子和随机效应分布)的混合模型表示现在是：

$$\boldsymbol{X} \boldsymbol \beta+\boldsymbol Z \boldsymbol{b} \text { where } \boldsymbol{b} \sim N\left(\mathbf{0},\left(\sum \lambda_{i} \boldsymbol S_{i}\right)^{-1}\right)$$

并且参数 $\lambda_i$ 和 $\beta_F$ 必须被估计。这种协方差矩阵结构并不是标准软件中可用
的一种形式，但事实证明它是可以实现的，至少在Pinheiro和Bates(2000)的 $nlme$ 软件中是这样的:R 包 
 $mgcv$ 为 $lme$ 提供了一个合适的“pdMat”类，称为“pdtens”。给定这样一个类，将一个或多个张量积项合
并到一个(广义的)线性混合模型中是很简单的。

## 混合模型估计的GAMM推断

在将GAMMs估计为混合模型时，我们还需要计算置信区间/可信区间，如同GAM模型一样。特别需要为
光滑成分提供置信区域。为了做到这一点，$\boldsymbol \beta$ 包含所有的固定效应以及针对光滑
项的随机效应，$\boldsymbol X$为相应的模型矩阵。$\boldsymbol Z$ 是随机效应模型矩阵但
不包括与光滑项相关的列，$\overline{\boldsymbol \psi}_{\theta}$ 是相应的随机效应协方差矩阵。
现在定义一个协方差矩阵：

$$\boldsymbol{V}=\overline{\boldsymbol Z} \overline{\psi}_{\theta}\overline{\boldsymbol{Z}}^{\top}+\boldsymbol{\Lambda} \sigma^{2}$$

其中 $\boldsymbol{\Lambda}$ 是线性混合模型(或者是更一般情况下的工作线性混合模型)估计的残差
项的协方差矩阵。本质上，第4.2.4、5.8和6.10节中的贝叶斯方法意味着

$$\boldsymbol\beta \sim N\left(\hat{\boldsymbol\beta},\left(\overline{\boldsymbol{X}}^{\top} \boldsymbol{V}^{-1} \overline{\boldsymbol{X}}+\boldsymbol{S}\right)^{-1}\right)$$

其中 $\mathbf{S}=\sum \lambda_{i} / \sigma^{2} \mathbf{S}_{i}$ 。同样地，

$$\boldsymbol{F}=\left(\overline{\boldsymbol{X}}^{\top} \boldsymbol{V}^{-1} \overline{\boldsymbol{X}}+\boldsymbol{S}\right)^{-1}\left(\overline{\boldsymbol{X}}^{\top} \boldsymbol{V}^{-1} \overline{\boldsymbol{X}}\right)$$

的主对角线给出了 $\boldsymbol \beta$ 每个元素的有效自由度。注意，在计算 $\overline{\boldsymbol X}^{\top} \boldsymbol V^{-1} \overline{\boldsymbol X}$ 
时，利用 $\boldsymbol V$ 的特殊结构通常是一个好主意，否则计算过程十分复杂。